臺灣士林地方法院交通事件裁定　　　　93年度交聲字第1654號
原處分機關　臺北市交通事件裁決所
異　議　人
即受處分人　甲○○
上列受處分人因違反道路交通管理處罰條例案件，對於臺北市交
通事件裁決所93年11月11日所為之處分（原處分案號：北市裁一
字第裁22-AGK401452號），聲明異議，本院裁定如下：
    主  文
異議駁回。
    理  由
一、按汽車倒車時，應顯示倒車燈光或手勢後，謹慎緩慢後倒，
    並應注意其他車輛及行人；汽車駕駛人倒車時不注意其他車
    輛或行人者，處新台幣600 元以上1,200 元以下罰鍰，道路
    交通安全規則第110 條第2 款、道路交通管理處罰條例第50
    條第2 款分別定有明文。
二、本件異議人即受處分人甲○○於民國93年9 月14日上午11時
    15分許，駕駛車牌號碼3325-FJ 號自用小客車沿臺北市○○
    區○○街東往西方向行駛，途經康樂街186 巷第2 巷口停車
    後向北方向倒車時，因未注意其他車輛，致其左前車身撞及
    由周明添所駕駛沿康樂街東往西方向行駛之車牌號碼338-AB
    號營大客車右前車角而肇事。經臺北市政府警察局內湖分局
    交通分隊警員到場處理、繪製現場圖並訊問受處分人及周明
    添後，認為受處分人違反道路交通管理處罰條例第50條第2
    款之規定，因而掣單舉發，並經原處分機關即臺北市交通事
    件裁決所依上開規定及違反道路交通管理事件統一裁罰標準
    及處理細則等規定，於93年11月11日裁處受處分人罰鍰新台
    幣（下同）600 元。
二、異議人即受處分人聲明異議理由則以：(一)伊確於前揭時地駕
    駛前開自小客車，惟並無警員所舉發之違規事實，警員將該
    難以舉證之違規事實寫於筆錄要求伊簽名，形同未審先判，
    故曾要求警員更改交通事故報告筆錄，但不被接受，因懾於
    警方官威，並為取得交通事故登記聯單，不得不於報告表上
    簽名；(二)違法事實應有錄音、錄影、照片等證據，本件並無
    積極證據，不能論斷違法事實；(三)警方到達事故現場時已距
    事發約30分鐘，無法看清真相，事後之分析研判，僅可推測
    伊之行為可能有某程度過失，不能作為告發違規之證據；(四)
    縱令警方欲收回處理交通事故之成本，亦可當場舉發雙方當
    事人在事故現場妨害交通，或以立法方式收取交通事故處理
    費，豈可為收取處理事故之費用胡亂開罰，爰依法聲明異議
    云云。
三、經查：
  (一)受處分人甲○○於93年9 月14日上午11時15分許，駕駛車牌
    號碼3325-FJ 號自小客車，在臺北市○○區○○街186 巷第
    2 巷口倒車行駛時，其左前車身與沿康樂街東往西方向行駛
    之車牌號碼338-AB營大客車右前車角發生碰撞之事實，業據
    該營大客車駕駛周明添於警詢時指稱：「行至肇事路口時，
    有輛3325-FJ 自小客停於右側路口處，突然該車就直接倒車
    往北方向行駛，我見狀就往左閃避，致該車左前車角撞上我
    車右前車角而肇事。」（參見本院93年度交聲字第1654號卷
    第13頁交通事故談話紀錄表）等語，並核與受處分人於警詢
    時供稱：「我駕3325-FJ自小客沿康樂街東往西方向行駛，
    行至肇事路口時，我車靠右側路口處停止準備往後向北方向
    倒車，我車沿著右側路邊路線倒車往北行駛，突然有輛338-
    AB營大客沿康樂街東往西方向直行，至該車右前車角撞上我
    車左前車角而肇事。」（參見同上卷第13頁交通事故談話紀
    錄表）等情相符，並有臺北市政府警察局內湖分局交通分隊
    A3類道路交通事故調查報告表、現場圖、照片2 幀在卷可稽
    。
  (二)至受處分人是否確有倒車時不注意其他車輛之違規乙節，經
    本院送請臺北市車輛行車事故鑑定委員會鑑定及臺北市車輛
    行車事故鑑定覆議委員會覆議，均認本件受處分人駕駛3325
    -FJ 號自小客車倒車時未注意其他車輛為肇事原因，而覆議
    鑑定意見且認周明添駕駛車牌號碼338-AB營大客車並無肇事
    因素，此有臺北市車輛行車事故鑑定委員會94年1 月19日北
    鑑審字第093304 55400號函檢送之該委員會鑑定意見書、臺
    北市政府交通局94年4 月19日北市交五字第09431225600 號
    函檢送臺北市車輛行車事故鑑定覆議委員會鑑定覆議意見書
    各1 份附卷可憑，事證明確。此外，復有臺北市政府警察局
    93年10月6 日掌電字第AGJ401452 號舉發違反道路交通管理
    事件通知單、臺北市交通事件裁決所93年11月12日北市裁一
    字第0934223490 0號函、93年11月11日北市裁一字第裁
    22-AGK401452號違反道路交通管理事件裁決書各1 份附卷可
    參，異議人確有上述違規行為洵堪認定。
  (三)按交通警員掣單舉發違反道路交通管理處罰條例所列之違規
    事實，本質上為行政處分，係公務員基於職務上權力，依法
    就特定之具體事件所為具公法上效果之單方行政行為，基於
    公務員為公法上行為具有公信力之原則，該行政處分當可被
    推定為真正，其據以依法處分之事實認定亦為正確無誤，此
    與民事訴訟法第355 條第2 項規定：「文書依其程式及意旨
    得認作公文書者，推定其為真正」之情形相同，本此公信原
    則，乃立法者賦予行政機關制定違反道路交通事件統一裁罰
    標準及處理細則，使執勤警員得當機處分（如該細則第23條
    ）以達其維護交通秩序、安全之行政目的，據此，刑事訴訟
    法就犯罪證據有關之規定中，與屬行政秩序罰之交通違規裁
    罰本質不合之部分，自不在準用之列。異議人既未就執勤員
    警之舉發有誤提出其他相關證據以供調查，本院亦查無證據
    足資證明警員有捏造事實違法取締之情事，則執勤警員本其
    維護交通秩序、安全職責所為之舉發，自應受到合法、正確
    之推定。是受處分人以警員所製作之筆錄純係虛構，伊係不
    得已始在其上簽名置辯，然其並未提出積極證據以實其說，
    委無可採。至於受處分人指摘警察取締違規之程序及採證方
    式不當云云，核屬其對交通警察執法程序及要領之錯誤認知
    。又其對於警察開單告發動機之臆測，更無證據以實其說，
    均屬無稽之談。
  (四)綜上所陳，受處分人確有駕駛汽車未注意其他車輛之事實甚
    明，其所辯無非圖卸之詞，均無足採。從而原處分機關據以
    援引首揭規定，裁處罰鍰600 元，並無不當。本件聲明異議
    為無理由，應予駁回。
據上論斷，應依道路交通案件處理辦法第19條，裁定如主文。
中　　華　　民　　國　　94　　年　　4 　　月　　27　　日
                  交通法庭法　官  李昆霖
以上正本證明與原本無異。
如不服本裁定應於送達後5日內向本院提出抗告狀。
　　　　　　　　　　　　　書記官  陳佳伶
中　　華　　民　　國　　94　　年　　5 　　月　 　1　　日
